最高法院刑事判決　　　　　　一○○年度台上字第五○三二號
上　訴　人　陳火生
選任辯護人　呂丹琪律師
　　　　　　羅秉成律師
上　訴　人　尤文達
選任辯護人　呂丹琪律師
　　　　　　陳德峰律師
　　　　　　唐福睿律師
上列上訴人等因違反公職人員選舉罷免法案件，不服台灣高等法
院中華民國一○○年七月十三日第二審更審判決（一○○年度選
上更(一)字第九號，起訴案號：台灣桃園地方法院檢察署九十九年
度選偵字第三四號），提起上訴，本院判決如下：
    主  文
原判決撤銷，發回台灣高等法院。
    理  由
本件原判決撤銷第一審不當之科刑判決，改判論處上訴人陳火生
、尤文達共同對於有投票權之人，交付賄賂，而約其投票權為一
定之行使罪刑，固非無見。
惟查：（一）、公職人員選舉罷免法第九十九條第一項對於有投
票權人行賄之罪，係以對於有投票權之人行求、期約或交付賄賂
，而約其投票權為一定之行使為構成要件，此項構成犯罪要件之
事實，不但於判決書事實欄應詳加記載，理由欄亦應將其認定此
項犯罪事實所憑之證據及其認定之理由，詳為敘述，始足為適用
法律及判斷其適用法律是否適當之根據。原判決事實雖記載：尤
文達係民國九十九年第十九屆桃園縣大溪鎮光明里里長候選人，
陳火生則係該里里民兼尤文達之助選員，為使尤文達能於同年六
月十二日所舉行之桃園縣第十九屆鄉鎮市民代表暨村里長選舉中
順利當選，尤文達竟與陳火生共同基於對於有投票權之人行求、
交付賄賂而約其為一定行使之犯意聯絡與行為分擔，先由尤文達
於同年四月底某日，在陳火生位於桃園縣大溪鎮○○○街一一九
號住處附近某處，由尤文達交付新台幣（下同）五萬元予陳火生
，再由陳火生以上開款項，先後於如原判決附表（下稱附表）一
所示之時、地，向具有桃園縣大溪鎮光明里第十九屆里長選舉投
票權之光明里里民即曾金治、黃逢春、黃阿財，請求於光明里第
十九屆里長選舉時投票支持尤文達，並接續行求、交付各一萬元
之現金，而約為投票權一定之行使。惟黃逢春並未表示同意投票
權為一定行使，事後並委由其配偶黃彭寶釧將該一萬元退還陳火
生等情，但就所交付或行求賄賂之曾金治、黃阿財、黃逢春等均
係為有投票權人，以及尤文達為九十九年第十九屆桃園縣大溪鎮
光明里里長候選人等各節，均未詳述其所憑之證據及認定之理由
，自有判決理由不備之違法。（二）、有罪判決書之事實一欄，
為判斷其適用法令當否之準據，應將法院依職權認定與論罪科刑
有關之事實，以及適用法律有關之事項，均應為詳實之記載，然
後於理由內逐一說明其憑以認定之證據，並使事實認定與理由說
明，互相適合，方為合法。倘若事實未有記載，而理由加以說明
，或事實已有記載，而理由未予說明，或事實認定與理由說明，
不相一致，或事實或理由欄內之記載，前後齟齬，或事實認定與
所採之證據不相適合，按諸刑事訴訟法第三百七十九條第十四款
規定，均為判決不載理由，或所載理由矛盾，其判決當然違背法
令。原判決事實記載：尤文達與陳火生共同基於對於有投票權之
人行求、交付賄賂而約其為一定行使之犯意聯絡與行為分擔，先
由尤文達於九十九年四月底某日，在陳火生位於桃園縣大溪鎮○
○○街一一九號住處附近某處，由尤文達交付五萬元予陳火生，
再由陳火生以上開款項，先後於如附表一所示之時、地，向具有
桃園縣大溪鎮光明里第十九屆里長選舉投票權之光明里里民曾金
治、黃逢春、黃阿財請求於光明里第十九屆里長選舉時投票支持
尤文達，並接續行求、交付各一萬元之現金，而約為投票權一定
之行使等情。似已認定陳火生向具有投票權之曾金治、黃逢春、
黃阿財等明示於選舉時投票支持尤文達，而約為投票權一定之行
使。然於理由貳二(二)之2.卻又敘述：九十九年第十九屆桃園縣大
溪鎮光明里里長僅有黃永龍及尤文達二人參選，陳火生係支持尤
文達並為其助選，陳火生各交付一萬元予曾金治、黃阿財、黃逢
春後，未具體說明要幫忙何事，即急於離去等情，亦據曾金治、
黃逢春、黃阿財於偵查中證述明確等語。原判決所為事實認定與
理由說明，不相一致，不無判決理由矛盾之情形。以上或為上訴
意旨所指摘，或為本院得依職權調查之事項，應認原判決仍有撤
銷發回更審原因。
據上論結，應依刑事訴訟法第三百九十七條、第四百零一條，判
決如主文。
中    華    民    國  一○○  年    九    月   十五   日
                      最高法院刑事第十二庭
                          審判長法官  黃  正  興  
                                法官  許  錦  印  
                                法官  林  瑞  斌  
                                法官  陳  春  秋  
                                法官  謝  靜  恒  
本件正本證明與原本無異
                                      書  記  官  
中    華    民    國  一○○  年    九    月  二十一  日
                                                       s